臺灣宜蘭地方法院刑事判決　　　　　　　　　　　　　　九十三年度訴字第一一號
　　公　訴　人　臺灣宜蘭地方法院檢察署檢察官
　　被　　　告　甲○○
右列被告因違反臺灣地區與大陸地區人民關係條例案件，經檢察官提起公訴（九十二
年度偵字第九七三號），本院判決如左：
    主  文
甲○○共同違反不得使大陸地區人民非法進入臺灣地區之規定，處有期徒刑陸月。如
易科罰金，以參佰元折算壹日。緩刑參年。
    事  實
一、甲○○明知大陸地區人民韋福靜、王淑玲、吳婷婷、郭春芳、王秀燕、黃彩霞、
    黃美麗、高雅燕、王億蘭、劉義、李及楊成信未經申請許可來台，竟與姓名年
    籍不詳之人蛇集團成員基於使大陸地區人民非法進入臺灣地區之共同犯意聯絡，
    先經由人蛇集團成員之安排，使韋福靜、王淑玲於民國九十二年三月某不詳時間
    ，自大陸深圳地區搭乘不知名之漁船出海，吳婷婷、郭春芳、王秀燕、黃彩霞、
    黃美麗、高雅燕、王億蘭、劉義、李及楊成信共十人則係於九十二年三月二十
五日凌晨一時餘許，在大陸地區福建省福清市岸邊，搭乘不知名之漁船出海，之
    後再使韋福靜、王淑玲、吳婷婷、郭春芳、王秀燕、黃彩霞、黃美麗、高雅燕、
    王億蘭、劉義、李及楊成信共十二人換搭不知名之漁船，駛往台灣地區外澳海
    域。甲○○則經人蛇集團成員「阿順」聯絡，於同年三月二十六日晚上十時三十
    五分許，駕駛向綽號「矮仔」之人借得之「百慶號」管筏，自宜蘭縣烏石港安檢
    站報關出海，航行至約定之外澳外海一海浬處等候，於同月二十七日凌晨二時餘
    許，見前開載有大陸地區人民吳婷婷等人之不知名漁船到來，即自該漁船接載韋
    福靜等十二名大陸地區人民登上「百慶號」管筏，並將「百慶號」管閥駛往烏石
    港外堤方向，嗣於同月二十七日凌晨二時三十五分許，在烏石港北邊零點二海浬
    處，為行政院海岸巡防署海岸巡防總局第七（蘇澳）海巡隊一○○二三艇隊員當
    場查獲而查悉上情。
二、案經行政院海岸巡防署海洋巡防總局第七（蘇澳）海巡隊報請台灣宜蘭地方法院
    檢察署檢察官偵查起訴。
    理  由
一、被告甲○○均坦承有於上開時間、地點載運韋福靜等十二名大陸人民之事實，惟
    矢口否認與人蛇集團成員有何犯意之聯絡，辯稱：伊係於出海捕魚時，在港區遇
    見素不相識之「阿順」，約定以每人三千元之代價，要伊至上開處所載運外地漁
    船之釣客至烏石港外堤釣魚，伊載到人才知道係大陸人民，事後也未自「阿順」
    取得報酬云云。經查，被告駕駛「百慶號」管筏自外澳外海一海浬處，載運韋福
    靜、王淑玲、吳婷婷、郭春芳、王秀燕、黃彩霞、黃美麗、高雅燕、王億蘭、劉
    義、李及楊成信前往烏石港外堤，且被告知悉渠等係大陸人民等事實，業經被
    告自白不諱，核與證人乙○○於本院結證證述之查緝經過情形相符，且有行政院
    海岸巡防署海洋巡防總局第七（蘇澳）海巡隊一○○二三艇艇長乙○○出具之查
    緝報告及查獲地點之海圖附卷可稽。又韋福靜等十二人係未經許可非法自大陸地
    區進入臺灣地區等情，復有證人韋福靜、王淑玲、吳婷婷、郭春芳、王秀燕、黃
    彩霞、黃美麗、高雅燕、王億蘭、劉義、李及楊成信十二人在警訊之供述可參
    。另「百慶號」管筏係於九十二年三月二十六日晚上十時三十五分許，自宜蘭縣
    烏石港安檢站報關出海之事實，亦有「百慶號」管筏船籍資料及該管筏進出港檢
    查表在卷可按。被告於上開時間出海後，於同日二十七日凌晨二時餘許，自不知
    名之漁船接載韋福靜等十二人，可見時間上極為密接，應係事先已經妥善聯絡。
    況被告自承「阿順」允以每載運一人為三千元之代價，與被告載運一般釣客出海
    釣魚之價格為三百元已相去十倍。而該批大陸人民中僅一名男子、其餘十一名均
    為女性，顯非一般釣客，且渠等口音及舉止均可見係大陸人民，亦為被告所坦承
    。另外，被告所駕駛之管筏一般僅可載運五人，被告竟一舉載運十二人，顯係為
    牟重利挺而走險，苟非對聯絡之人已有熟識、對載運之情形已有了解且確知可獲
    得報酬，應不至同意為之。則被告辯稱不知「阿順」姓名年籍，與「阿順」素不
    相識，一經「阿順」允以每人三千元之報酬即同意載運云云，顯與常情有違，應
    不足採。綜上情節，顯見被告係明知韋福靜等十二名大陸人民未經許可來台，仍
    與「阿順」等人蛇集團成員基於共同犯意聯絡及行為分擔，將該十二名大陸大民
    輾轉接運進入台灣地區。事證明確，被告犯行應堪認定。
二、核被告所為，係違反台灣地區與大陸地區人民關係條例第十五條第一款之規定，
    應依同條例第七十九條第一項使大陸地區人民非法進入臺灣地區罪論處。又被告
    與人蛇集團成員「阿順」間，有犯意聯絡與行為分擔，為共同正犯。被告行為後
    ，台灣地區與大陸地區人民關係條例已於九十二年十月二十九日修正公布，自九
    十二年十二月三十一日施行。比較台灣地區與大陸地區人民關係條例第七十九條
    修正前後之規定，以修正前之規定刑度較輕，依刑法第二條第一項但書之規定，
    應適用最有利於行為人之法律，自應依修正前之規定論處。爰審酌被告為牟小利
    ，使大陸地區人民非法進入台灣地區，對國家社會秩序所產生之危害非輕，惟其
    生活狀況不佳、智識程度亦低，且犯罪後坦承部分犯行之態度等一切情狀，量處
    如主文所示之刑，並諭知易科罰金之折算標準。又被告於雖曾受有期徒刑以上刑
    之宣告，於八十六年二月十七日執行完畢，惟五年以內未曾受有期徒刑以上刑之
    宣告，因一時失慮，致罹刑典，事後已坦承犯行，深具悔意，經此刑之宣告後，
    應知警惕而無再犯之虞，本院因認暫不執行其刑為當，予以宣告緩刑三年，用啟
    自新。
據上論斷，應依刑事訴訟法第二百九十九條第一項前段，台灣地區與大陸地區人民關
係條例第七十九條第一項、第十五條第一款，刑法第十一條前段、第二條第一項但書
、第二十八條、第四十一條第一項，第七十四條第二款，判決如主文。
本案經檢察官鄭雅方到庭執行職務。
中      華      民      國      九十三      年    三    月      九      日
                                  臺灣宜蘭地方法院刑事第二庭
                                    審判長法  官  林  明  山
                                          法  官  鄭  貽  馨
                                          法  官  謝  佩  玲
右正本證明與原本無異。
如不服本判決，應於判決送達後十日內向本院提出上訴狀( 應附繕本 )。
                                          書記官  林  慶  生
中      華      民      國      九十三      年    三    月      十      日
附錄
修正前臺灣地區與大陸地區人民關係條例第十五條
  左列行為不得為之：
一  使大陸地區人民非法進入臺灣地區。
修正前臺灣地區與大陸地區人民關係條例第七十九條第一項
違反第十五條第一款規定者，處五年以下有期徒刑、拘役或科或併科新臺幣五十萬元
以下罰金。
